臺灣高等法院臺南分院刑事判決　95年度醫上更 (一)字第273號
上　訴　人　臺灣臺南地方法院檢察署檢察官
被　　　告　丙○○
　　　　　　乙○○
共　　　同
選任辯護人　趙哲宏律師
　　　　　　楊淑惠律師
上列上訴人因被告業務過失致死案件，不服臺灣臺南地方法院92
年度訴字第18號中華民國92年7月2日第一審判決（起訴案號：臺
灣臺南地方法院檢察署90年度營偵字第295號、90年度偵字第785
2號），提起上訴，判決後經最高法院發回，本院判決如下：
    主  文
上訴駁回。
    理  由
一、公訴意旨略以：被告乙○○係行政院衛生署新營醫院（下稱
    新營醫院）內科主任醫師，被告丙○○則係該醫院外科主任
    醫師，二人均為從事醫療業務之人。患者李清隆於民國89年
    1月28日上午7時50分許，因腹部疼痛，由甲○○送往新營醫
    院急診，由急診室主治醫師黃松明診視，經檢查體溫為36度
    Ｃ、血壓為182／76mmHg、心跳72次／分，李清隆並主訴上
    腹痛、噁心、嘔吐及胸悶，經黃松明初步診斷為高血壓性心
    臟病及急性闌尾炎後，即針對高血壓及胃腸疾病部分先予投
    藥治療，復安排李清隆照射胸部及腹部Ｘ光、抽血檢查及心
    電圖檢查，並會診外科，由外科住院醫師陳重亨為病理檢查
    。於檢查中，甲○○及李清隆並提及家族史中，其子患有馬
    凡氏症。嗣同日8時後，李清隆為胸部及腹部Ｘ光照射、抽
    血檢查及心電圖檢查後，因黃松明下班，遂由被告乙○○續
    為診治，甲○○即要求乙○○安排會診心臟科醫師。詎被告
    乙○○本應詳細審閱病歷、Ｘ光片、心電圖及相關檢查報告
    ，注意李清隆之高血壓、胸悶、急性闌尾炎及有馬凡氏症家
    族病史，對於李清隆客觀顯現之症狀是否係馬凡氏症之病因
    ，如因限於該醫院設備及個人專長無法確定或提供完整治療
    時，應建議將李清隆轉送醫學中心作進一步診察及治療或會
    診心臟科醫師，竟疏未注意，率爾斷定李清隆僅患有急性闌
    尾炎，而會診外科。嗣由外科醫師即被告丙○○於同日上午
    11時50分許，為李清隆做病理檢查，詎被告丙○○亦本應詳
    細審閱病歷、Ｘ光片、心電圖及相關檢查報告，注意李清隆
    之高血壓、胸悶、急性闌尾炎及有馬凡氏症家族病史，應先
    確認、檢查李清隆是否為馬凡氏症患者，是否適宜立刻開刀
    ，或建議將李清隆轉送醫學中心作進一步診察及治療或會診
    心臟科醫師，竟疏未注意，聽信被告乙○○之診斷，而告知
    甲○○，李清隆患有急性闌尾炎需開刀切除，經甲○○同意
    後，於同日下午2時30分許予以全身麻醉之方式進行闌尾切
    除手術，術後亦僅給予點滴、抗生素及維他命治療。嗣於翌
    日下午1時20分許，李清隆突然抽筋、神智昏迷，由住院醫
    師李仁傑進行心肺復甦術，並給予氣管插管、升壓劑及電擊
    治療，於同日下午2時12分許，仍因右心房破裂，致心包鬱
    血死亡。因認被告乙○○、丙○○係犯刑法第276條第2項業
    務過失致死罪嫌。
二、按「被告以外之人於審判外之陳述，雖不符前4條之規定，
    而經當事人於審判程序同意作為證據，法院審酌該言詞陳述
    或書面陳述作成時之情況，認為適當者，亦得為證據。」刑
    事訴訟法第159條之5第1項定有明文。查與本案相關之證人
    於警詢及檢察官偵查中之證述，雖均係被告以外之人於審判
    外之陳述，惟檢察官、被告及辯護人於本院準備及審判程序
    同意作為證據，且該等供述證據係由職司犯罪調查、偵查之
    警方及檢察官依法定正當程序作成，查無何非出於自由意志
    之不法情況，本院審酌上情認屬適當，依上開規定，自得為
    證據，合先敘明。
三、按犯罪事實應依證據認定之，無證據不得認定犯罪事實；又
    不能證明被告犯罪，應諭知無罪之判決，刑事訴訟法第154
    條第2項、第301條第1項分別定有明文。次按告訴人之告訴
    ，係以使被告受刑事訴追為目的，是其陳述是否與事實相符
    ，仍應調查其他證據以資審認；又認定犯罪事實之證據，係
    指得以認定被告確有犯罪行為之積極證據而言，該項證據自
    須適合於被告犯罪事實認定，始得採為斷罪資料，如未能發
    現相當證據，或證據不足以證明，自不能以推測或擬制之方
    法，為裁判基礎。苟積極證據不足為不利於被告事實之認定
    時，即應為有利於被告之認定，更不必有何有利之證據（最
    高法院52年台上字第1300號、29年度上字第3105號、30年上
    字第816號、40年臺上字第86號判例意旨參照）。次按檢察
    官就被告犯罪事實，應負舉證責任，並指出證明之方法，刑
    事訴訟法第161條第1項定有明文。因此被告並無自證己罪之
    義務，此乃無罪推定之原則。是檢察官對於起訴之犯罪事實
    ，應負提出證據及說服之實質舉證責任。倘其所提出之證據
    ，不足為被告有罪之積極證明，或其指出證明之方法，無從
    說服法院以形成被告有罪之心證，基於無罪推定之原則，自
    應為被告無罪判決之諭知（最高法院92年台上字第128號判
    例意旨參照）。再認定犯罪事實所憑之證據，雖不以直接證
    據為限，間接證據亦包括在內，然而無論直接或間接證據，
    其為訴訟上之證明，均須達於通常一般之人均不致於有所懷
    疑，而得確信其為真實之程度，始得據為有罪之認定，若其
    關於被告是否犯罪之證明未達此程度，而有合理性懷疑之存
    在，致使無從形成有罪之確定，根據「罪證有疑，利於被告
    」之證據法則，即不得遽為不利被告之認定（最高法院76年
    台上字第4986號判例意旨參照）。
四、公訴人認被告二人有過失責任，無非以告訴人甲○○指訴、
    扣案之病歷表、Ｘ光片二張及行政院醫事審議委員會鑑定函
    為依據。惟訊據被告乙○○、丙○○均否認有過失之犯行，
    被告乙○○辯稱：伊診視李清隆時，李清隆並未說有胸悶、
    高血壓方面的疾病，只說肚子痛，伊檢視李清隆之Ｘ光片、
    心電圖及血液檢查報告，並未發現有何異常，而從Ｘ光片雖
    顯示心臟擴大外，並有縱隔寬大現象，惟縱隔寬大現象之因
    素甚多，如側躺或脂肪多或甲狀腺大均可能發生，單從Ｘ光
    片無法查出有馬凡氏症，根據病人主訴上腹痛、嘔吐之症狀
    ，伊再安排做腹部Ｘ光檢查，初步診斷是闌尾炎，而外科醫
    師也認為是闌尾炎，家屬並未向內科醫師提到被害人患有馬
    凡氏症的病史或患有心臟病的問題。嗣會診外科醫師後，家
    屬才提到其子有馬凡氏症的病史，並由外科住院醫師陳重亨
    將此記載在病歷上面，且內科醫生在會診外科醫生診治以後
    ，病人的照顧和責任歸屬就由外科醫生來處理，此後內科醫
    生就沒有參與病患之後的診治，伊並無醫療過失等語。被告
    丙○○辯稱：當天李清隆是由黃松明主任醫師看診，記載腹
    痛、胸悶，因腹痛問題會診外科，伊根據病理報告研判係急
    性闌尾炎，決定開刀，雖病歷載有其子患有馬凡氏症，惟伊
    詢問被害人之妻只稱：成大醫院有這麼說，但不確定，開刀
    之前為了謹慎，還問其妻李清隆有無心臟方面的毛病，他說
    他沒有心臟病也沒有看過心臟科，再依被害人屬胖體型之人
    ，亦無馬凡氏症之徵兆，經伊評估對闌尾炎開刀不致有影響
    ，才決定開刀，整個流程伊並沒有過失等語。
五、按刑法上之過失犯，其過失責任之有無，應以行為人之懈怠
    或疏虞，與結果之發生，有無相當因果關係為斷。所謂相當
    因果關係，係指依經驗法則，綜合行為當時所存在之一切事
    實，為客觀之事後審查，認為在一般情形下，有此環境，有
    此行為之同一條件，均可發生同一之結果者，則該條件即為
    發生結果之相當條件，行為與結果即有相當因果關係。反之
    ，若在一般情形下，有此同一條件存在，而依客觀之審查，
    認為不必皆發生此結果者，則該條件與結果並不相當，不過
    為偶然之事實而已，其行為與結果間即無相當因果關係；最
    高法院76年台上字第192號著有判例可參。查被害人李清隆
    於89年1月28日上午7時50分許，因腹部疼痛，由妻子甲○○
    送往新營醫院急診，由急診室主治醫師黃松明立即檢查體溫
    、血壓、心跳、胸部Ｘ光、抽血檢查及心電圖，嗣被告乙○○再做腹部Ｘ光，初步診斷是急性闌尾炎，而會診外科醫師
    ，而外科醫師丙○○亦認係急性闌尾炎，而決定開刀，在此
    醫療過程中，被害人之妻甲○○雖曾向醫師表示伊兒子有馬
    凡氏症，但並未說其夫即被害人李清隆有馬凡氏症，亦未提
    及李清隆有心臟方面的疾病就醫之情形，業據甲○○於警訊
    、偵查及本院審理時供述明確（詳相驗卷第4頁、偵字第785
    2號卷第11頁、本院上訴卷第47頁、第48頁），且據被害人
    體型為肥胖型觀之，並非馬凡氏病之典型，而其心臟擴大並
    有縱隔寬大現象，雖可能升為主動脈瘤，惟非經進一步影像
    學檢查，無從確定診斷，是被告等所辯，不知被害人李清隆
    患有馬凡氏症，亦無法從胸部Ｘ光片察覺患有主動脈瘤，僅
    係急性闌尾炎之手術，並無轉院必要一節，應屬可採。
六、再就法務部法醫研究所鑑定書及行政院醫事審議委員會鑑定
    書之各該鑑定之結果，亦有諸多對於被告二人有利之情形，
    茲分述如下：
（一）法醫所醫鑑字第0130號法務部法醫研究所鑑定書（附於90
      營偵295號卷頁11）：對於死者死亡之看法為：（I）造
      成死者死亡之原因為心包鬱血，造成心跳受限而造成死亡
      ，其成因為本身心臟血管疾病形成之併發症使然，於手術
      前後並未出現心房破裂出血，而是在隔天出現，心包鬱血
      應與開刀本身所產生之傷害不相關，其死亡方式為自然死
      （病死）。（II）死者本身之心臟血管疾病，於平常就會
      存有高血壓之問題，加上發炎（盲腸炎）與開刀均會造成
      壓力改變，故容易造成危險。造成死者死亡之血壓因子，
      其產生雖與手術相關，但本身既有因素和手術的必然性同
      時存在之情況下，手術產生的壓力改變應排除在死因貢獻
      因子之外。
（二）衛署醫字第0900002408號函所附第一次鑑定書即編號8920
      7號鑑定書（附於89相190號卷頁58）：鑑定意見為：（I
      ）本案造成死亡之原因，應為主動脈剝離致心包膜填塞，
      造成心臟壓迫，休克而導致死亡。心包膜填塞的原因，從
      法醫鑑定書觀之，為右心房破裂。（II）病患在急診室主
      訴除腹部疼痛外，包括胸部悶痛，並提及家族史，其子患
      有馬凡氏症，馬凡氏症是一種自體顯性遺傳疾病，導致膠
      原形成缺陷，有15％的病人是基因突變引起，95％的病人
      有心臟血管方面的異常，至少80％的病人有升主動脈瘤。
      而這些動脈瘤的剝離是馬凡氏症病人的主要死因，本案病
      人在急診室Ｘ光片檢查除心臟擴大外，並有縱隔寬大現象
      ，右側尤為明顯，雖可能升為主動脈瘤，惟確定診斷須進
      一步影像學檢查。（III）該員在急診室被診斷為急性闌尾
      炎，建議接受急診手術。術後病理報告為急性闌尾炎。急
      性闌尾炎為腹部急病，需急診手術處理，以免發生破裂引
      起更嚴重的併發症，所以謝醫師在急診室建議病人接受手
      術有其適應性。（Ⅳ）病患在接受急診手術切除闌尾後，
      於隔日因主動脈剝離引起心包膜填塞而死亡。升主動脈剝
      離非常難診斷，至於發生時間與病人接受急診闌尾切除手
      術時間之前後無法確定。急診闌尾切除手術即使在合併心
      臟及升主動脈異常下，對病人仍有其必要性，是否手術前
      升主動脈已有剝離現象，無從得知；術後因主動脈剝離而
      導至心包鬱血，導至病人死亡，與急診闌尾切除手術並無
      直接關係。
（三）衛署醫字第0900074357號函所附第二次鑑定書即編號9010
      3三號鑑定書（附於90偵7852號卷頁6）：鑑定意見為：（
      I）依附件Ｘ光片及病歷心電圖所示，李君到衛生署新營
      醫院急診內科就診時，醫師已知他有馬凡氏症家族史，診
      斷為高血壓心臟血管疾病（ＨＣＶＤ）及急性腹痛，懷疑
      為急性闌尾炎，而會診外科醫師進一步治療。經外科醫師
      丙○○診斷為急性闌尾炎，隨後以手術切除治療，有其適
      應性。（II）依附病歷，未見急診醫師對病患之馬凡氏症
      與外科醫師或麻醉科醫師討論之文字記載，又李君胸部Ｘ
      光片無相關醫師報告，急診病歷上亦無描述，但以該醫院
      係屬地區醫院，以該院之設備及人力，不宜苛求急診醫師
      能由Ｘ光片及心電圖診斷出李君患有心臟血管疾病（無馬
      凡氏病之典型Ｘ光變化）。但以李君有馬凡氏症家族病史
      、高血壓、胸悶和急性闌尾炎，宜在初步處理後，儘速轉
      送附近醫學中心作進一步診察及治療為妥。
（四）衛署醫字第0910054527號函所附第三次鑑定書即編號0000
      000號鑑定書（附於90偵7852號卷頁37）：鑑定意見為：
      （I）審閱病歷之急診紀錄後，無法確認醫師乙○○是否
      負責病患李清隆的診治，醫師乙○○在整個醫療行為中所
      應負的責任，無從判定。（II）依附件新營醫院病歷、心
      電圖及胸部Ｘ光所示，病患李君到衛生署新營醫院急診內
      科就診時，主訴為腹痛、噁心、嘔吐及胸悶，並無主訴主
      動脈剝離症病人常見之撕裂般胸痛。雖胸部Ｘ光顯示縱膈
      腔寬大，右側尤為明顯，且病患家族史顯示，其子有馬凡
      氏症，但臨床上，確定診斷需進一步影像學檢查，實難求
      第一線急診醫師以無典型胸痛症狀，單憑胸部Ｘ光所示即
      診斷主動脈剝離症。因此以初步臆斷高血壓性心臟病及急
      性闌尾炎，而術後未會診心臟科醫師或轉院，尚難認定其
      有醫療過失。（III）外科醫師丙○○於病患急性闌尾炎手
      術後，並未將病患轉診至其他醫院，醫療程序有無過失的
      認定在於：一、醫師於整個醫療過程中，是否已診斷及何
      時診斷出病患有嚴重心臟及大血管疾病危險性（如本案的
      升主動脈病變）。二、如果已診斷病患有心臟及大血管疾
      病危險性，那麼是否轉院，取決於主治醫師對於疾病嚴重
      性、癒後及本身所屬醫院是否有能力處理病況而定。李君
      雖有馬凡氏症家族病史、高血壓、胸悶和闌尾炎，但在病
      歷上，因無紀錄顯示謝醫師是否於病患死亡前已知病患有
      心臟及大血管疾病危險性，故無法判定未將病患轉診至其
      他醫院在醫療程序上有無疏失。
（五）最高法院此次發回指明：甲○○曾向被告等強調李清隆有
      心臟方面之問題，並要求會診心臟科醫師。被告等雖自稱
      曾檢查李某之心臟而未發現異狀，但彼二人似非專精於心
      臟血管方面之專業醫師，當時並未會診心臟科醫師，而僅
      就闌尾炎部分加以處理，似未就心臟部分病變為適當之處
      置，以當時情形而論，究竟有無會診心臟專業醫師，並就
      心臟部分之病變一併處置之必要？而李某所患闌尾炎是否
      有急迫開刀之必要？當時是否有不必、不及或不能會診心
      臟科醫師之情形存在？囑本院就上述疑點再查明。本院即
      於95年8月2日就上開事項函請行政院衛生署提供鑑定意見
      。行政院衛生署於96年2月27日檢送該署醫事審議委員會
      編號0000000鑑定書到院，其鑑定意見：「(一)依據新營醫
      院所附病歷，病人至新營醫院急診室內科就診，主訴為腹
      脹、腸胃道蠕動減慢、右下腹壓痛及回縮痛，診斷為急性
      闌尾炎，隨後以手術切除治療，並經病理報告證實為急性
      闌尾炎，故急診手術處理有其適應性。因病人並無主動脈
      剝離症常見之主訴撕裂性胸痛，無法診斷升主動脈剝離，
      故並無會診心臟專科醫師及將此病一併處置之必要。(二)急
      性闌尾炎為腹部急診，需急診手術處理，否則若闌尾發炎
      、破裂會引起更嚴重的併發症，如膿瘍、腹膜炎、敗血性
      休克等。因為病人需接受急診闌尾手術切除，故當時尚無
      庸會診心臟科醫師」等情（參見本院更(一)卷一第63-64頁
      ）。
（六）綜上之鑑定報告均認：「手術產生的壓力改變應排除在死
      因貢獻因子之外」、「謝醫師在急診室建議病人接受手術
      有其適應性」、「急診闌尾切除手術即使在合併心臟及升
      主動脈異常下，對病人仍有其必要性」、「升主動脈剝離
      非常難診斷，是否手術前升主動脈已有剝離現象，無從得
      知」、「術後因主動脈剝離而導至心包鬱血，導至病人死
      亡，與急診闌尾切除手術並無直接關係」、「該院之設備
      及人力，不宜苛求急診醫師能由Ｘ光片及心電圖診斷出李
      君患有心臟血管疾病」、「審閱病歷之急診紀錄後，無法
      確認醫師乙○○對病患李清隆的診治醫療行為中，有應負
      的責任」、「病患李君到衛生署新營醫院急診內科就診時
      ，主訴為腹痛、噁心、嘔吐及胸悶，並無主訴主動脈剝離
      症病人常見之撕裂般胸痛，雖胸部Ｘ光顯示縱膈腔寬大，
      右側尤為明顯，且病患家族史顯示，其子有馬凡氏症，但
      臨床上，確定診斷需進一步影像學檢查，實難求第一線急
      診醫師以無典型胸痛症狀，單憑胸部Ｘ光所示即診斷主動
      脈剝離症，因此以初步臆斷高血壓性心臟病及急性闌尾炎
      ，而術後未會診心臟科醫師或轉院，尚難認定其有醫療過
      失」、「經診斷為急性闌尾炎，病理報告亦證實為急性闌
      尾炎，故急診手術處理有其適應性。病人並無主動脈剝離
      症常見之主訴撕裂性胸痛，無法診斷升主動脈剝離，故並
      無會診心臟專科醫師及將此病一併處置之必要」，從而被
      告等所辨伊等之醫療過程，並無疏失，應屬信而有徵。
七、按馬凡氏症（MARFANSYNDROME）是以在西元1896年發現此病
    的Marfan醫師命名，但其之致病原因，直到西元1991年才發
    現是構成骨骼、韌帶、血管壁等締結組織的纖維蛋白（Fibr
    -illin）基因突變所致。此症於臨床表現外表上的特徵為：
    這種患者的體型多為高、瘦、手腳長、指頭長（又稱蜘蛛指
    ），此外常有胸骨突出或凹陷及脊椎彎曲等骨骼問題，但患
    者的智力正常。這種疾病較嚴重的問題在於眼睛及心臟，眼
    睛常有晶狀體脫位的情形發生，嚴重者可致視網膜剝離，甚
    至失明。就合併症而言，最可怕的合併症是主動脈擴大，有
    時主動脈擴大所導致的主動脈瘤會突然破裂而致死。目前對
    於此症的合併症已有較好的對策，可及早治療，防範其嚴重
    的後果。患有此症的孕婦，有較高的危險性，應加以注意。
    簡言之，此症於臨床上之表徵在於骨骼系統方面、眼睛系統
    方面、心臟系統方面及併發症。此症係於西元1896年首先由
    ─法國小兒科醫師Marfan提出臨床報告，內容為描述五歲與
    六個月大的女孩，皆具有不正常的長且薄的手臂與下肢。在
    美國約有四萬名患者，自西元1972年後，隨著新的技術與外
    科手術不斷地發展，提高了25％患者的生命期。此症之病因
    為：此症呈現的變異性極大，視患者基因突變點的位置而定
    ；嚴重者可能剛出生就死亡，有的早期一點都看不出來，但
    絕大多數是在三、四十歲時才會有明顯的心臟問題，甚至某
    些患者因升主動脈破裂，才被發現。此症之發生率為：罹病
    率依國外的統計約為萬分之一，國內並無統計資料；但依台
    北榮總的患者推估，臺灣的發病率並不少於國外。此症之遺
    傳模式為：為一體染色體顯性遺傳性疾病，若雙親其中一位
    患有此症，其子代不分性別，每一胎皆有50％的機率會罹患
    此症。已知其缺陷基因為一連結組織的蛋白質FibrillinIPr
    ecursor（ＦＢＮＩ），位於第15號染色體上。此症之治療
    方面，目前仍無有效治療之方法，然而，採內科藥物治療能
    大大改善其預後及延長患者的生命品質。若能早期診斷與早
    期治療，並避免劇烈運動，將可減緩併發症發作時間。但許
    多患者往往因體型高大而被挑選出來做籃球或排球校隊，在
    嚴格的訓練下更加重且提早其心臟併發症的產生。所以應定
    期監測與檢查心臟與主動脈功能與大小。最初應先slitlamp
    偵測有無水晶體脫位，並定期監測與檢查眼睛功能。細心監
    測骨骼系統，尤其是孩童時期與青少年時期（參見90營偵29
    5號卷頁25、26、27及附於原審卷內關於馬凡氏症候群之資
    料）。
八、本件被告乙○○係內科主任醫師，自屬專業於內科醫療業務
    ；被告丙○○則係外科主任醫師，自屬專業於外科醫療業務
    ，而馬凡氏症於臨床上之表徵主要在於骨骼系統方面、眼睛
    系統方面、心臟系統方面；此症嚴重者可能剛出生就死亡，
    有的早期一點都看不出來，但絕大多數是在三、四十歲時才
    會有明顯的心臟問題，甚至某些患者因昇主動脈破裂，才被
    發現；甚且連上開編號89207號鑑定書亦認定「升主動脈剝
    離非常難診斷」，足見此症於臨床上確係甚難發現；此症之
    罹病率依國外的統計約為萬分之一，國內並無統計資料，依
    台北榮總的患者推估，臺灣的發病率並不少於國外，可見於
    臨床上並非多數醫師可以有累積此方面醫療經驗之機會。是
    以，依被告二人並非眼科、骨骼或心臟科方面之專業醫師，
    於臨床上如期待其二人應予發現本件病患之心臟血管疾病，
    似屬欠缺期待可能性，自無由構成本件之過失犯。
九、查在台灣地區醫院可分為四種等級，依次為醫學中心、區域
    醫院、地區教學醫院及地區醫院，其等級由來係依各種標準
    予以評鑑而為區分，所謂評鑑標準例如設施、人員、醫療業
    務及設備、品質保證、指定項目品質評估（含住院、診斷、
    處置、用藥、手術、病歷寫作）、教學訓練等，而行政院衛
    生署所辦理之醫院評鑑合格效期為三年，本件被告二人所由
    屬之衛生署新營醫院84年度係評鑑屬地區教學醫院、87年度
    評鑑為地區醫院、88年度評鑑為地區教學醫院，此有行政院
    衛生署92年4月21日衛署醫字第0920020917號函一件並附件
    「醫院評鑑及教學醫院評鑑標準」、「醫院評鑑及教學醫院
    評鑑評量表」各一冊附本院卷內可證。是以，可知於被告二
    人進行本件醫療行為即89年1月間時，被告二人所由屬之衛
    生署新營醫院係屬地區教學醫院，第三等級，等級不高，其
    相關之設施、人員、醫療業務及設備、品質保證、指定項目
    品質（含住院、診斷、處置、用藥、手術、病歷寫作）、教
    學訓練等之品質自與第一等級、第二等級者有所差距，被告
    二人於此較差之醫療環境中執行醫療業務，自不能課予最高
    標準之注意義務，不能使其二人於未盡最高標準之注意義務
    時即令負刑法第276條第2項業務上過失之刑責；亦即如被告
    二人已盡衛生署新營醫院當時當地之醫療水平即第三等級之
    品質時，即無何過失刑責之可言。茲以第二次鑑定書即編號
    90103號鑑定書亦載稱：「但以該醫院係屬地區醫院，以該
    院之設備及人力，不宜苛求急診醫師能由Ｘ光片及心電圖診
    斷出李君患有心臟血管疾病」，可見於進行上開第二次鑑定
    時，鑑定機構亦已注意及被告二人是否已盡衛生署新營醫院
    當時當地之醫療水平即第三等級之品質。復以本件馬凡氏症
    於臨床上確係甚難發現，於臨床上並非多數醫師可以有累積
    此方面醫療經驗之機會，已如上述，所以上開鑑定意見中之
    「不宜苛求」自可資為認定被告二人業已盡衛生署新營醫院
    當時當地之醫療水平即第三等級之品質，而無何過失刑責之
    依據。至公訴人以被告等既明知二人所服務之衛生署新營醫
    院係屬地區教學醫院，第三等級，醫療設備不足，應即為轉
    診之建議，惟被害人李清隆係因急性闌尾炎之手術，並非以
    患有馬凡氏症及心臟血管疾病就診，且既無從單憑胸部Ｘ光
    所示即可診斷患有馬凡氏症，至急性闌尾炎手術被告丙○○
    既能勝任，已如前述，則未為轉診之建議，亦難認其有何疏
    失，並予敘明。
十、綜上所述，被告二人所辯：伊等並無過失責任云云，應可採
    信，此外又查無其他任何積極之證據，足認被告有過失之犯
    行，原審因而以不能證明被告犯罪，諭知無罪之判決，本院
    經核並無不合，檢察官上訴意旨，仍執前詞指摘原判決不當
    ，應不足取，為無理由，應予駁回。
據上論斷，依刑事訴訟法第368條，判決如主文。
本案經檢察官林炎昇到庭執行職務。
中　　華　　民　　國　　96　　年　　 9　　月　　26　　日
                  刑事第一庭    審判長法　官  黃崑宗
                                      法　官  夏金郎
                                      法　官  王明宏
以上正本證明與原本無異。
檢察官如不服本判決，應於收受本判決後十日內向本院提出上訴
書。其未敘述上訴理由者並得於提起上訴後十日內向本院補提理
由書。
　　　　　　　　　　　　　　　　　　　書記官  黃全忠
中　　華　　民　　國　　96　　年　　9 　　月　　27　　日
